臺灣臺北地方法院行政訴訟判決　
                                      110年度交字第394號

原      告  許中義  
被      告  新北市政府交通事件裁決處
                      設新北市○○區○○路0段000號2樓
代  表  人  李忠台(處長)    
                      住同上
訴訟代理人  黃慧婷律師
上列當事人間交通裁決事件，原告不服被告民國110年6月24日新
北裁催字第48-RB0000000號裁決，提起行政訴訟，本院判決如下
：
    主  文
原告之訴駁回。
訴訟費用新臺幣玖佰元由原告負擔。原告應給付被告新臺幣陸佰
元。
    事實及理由
一、事實概要：原告駕駛其所有車牌號碼0000-00號自用小客車
    （簡稱系爭汽車），於民國110年5月2日晚間7時41分許，行
    駛於基隆市安樂區麥金路、安樂路2段之交岔路口時，因有
    「闖紅燈（麥金路迴轉直行往安樂路2段）」之違規行為，
    為基隆市警察局第四分局（簡稱舉發機關）安樂分駐所員警
    親眼目睹而攔停，依違反道路交通管理處罰條例第53條第1
    項規定，於同日填製基警交字第RB0000000號舉發違反道路
    交通管理事件通知單（簡稱舉發通知單）當場舉發，並移送
    被告處理。原告於應到案日期110年6月1日前之110年5月17
    日向被告提出申訴，案經舉發機關查復違規屬實舉發無誤，
    被告則於110年6月24日以北市裁催字第48-RB0000000號裁決
    書，依道路交通管理處罰條例第53條第1項、第63條第1項（
    第3款）規定，裁處原告罰鍰新臺幣（下同）2,700元，並記
    違規點數3點（即本件原處分）。原告不服，因而提起本件
    交通裁決事件撤銷之訴。　　
二、本件原告主張原告當天晚上回基隆老家經過麥金路跟安和路
    二段的迴轉道路口，現場光線昏暗，經過時為黃燈，前面有
    一部警車，原告跟著往前行，因現場昏暗，因此為了安全也
    未特別加快速度，跟隨警車通過路口後，警車擋在路口，原
    告不以為意，繼續前行迴轉準備進停車場時，警車突然把原
    告攔下稱原告闖紅燈。在此情況下，警員單靠後照鏡，在昏
    暗情形下，無法清楚確定原告車子的精確位置，因此要求警
    員提出較科學的闖紅燈照片作為證據，不能在昏暗的情況下
    用後照鏡無法精準判斷位置，憑感覺判斷本車闖紅車。又無
    法提出精準照像證據，實在不洽當。原告並聲明：原處分撤
    銷。
三、被告則答辯以：
（一）本案相關法條：
　　1.道路交通管理處罰條例第53條第1項及第63條第1項第3款
      規定：「汽車（依道路交通管理處罰條例第3條第8款，汽
      車包括機車）駕駛人，行經有燈光號誌管制之交岔路口闖
      紅燈者，處1,800元以上5,400元以下罰鍰，並記違規點數
      3點」。
    2.次按車輛面對圓形紅燈時仍逕予穿越路口至銜接路段，含
      左轉、直行、迴轉及右轉（依箭頭綠燈允許行駛者除外）
      即視為闖紅燈之行為，有交通部82年4月22日交路字第009
      811號函釋可資參照。
　　3.再按臺北高等行政法院102年度交上字第160號裁定意旨：
      「而依現行法律規定，行政法院處理交通事件，並不限於
      科學儀器所採證據，即依證據法則，就事件所涉相關證據
      資料，包括供述及非供述證據，憑以認定行為人交通違規
      行為之有無，此乃因交通違規事件之特性，行為態樣甚多
      ，復不乏瞬間稍縱即逝之違規行為，亦不易即時利用科學
      儀器，取得證據資料。再者，舉發警員係親眼見聞違規經
      過，並以證人身分具結後在法院證述，仍不失為認定交通
      違規事實有無之證據方法。況警員舉發交通違規，係依道
      路交通管理處罰條例授權所為之職權行使。而汽機車駕駛
      人違規行為之取締，揆其行為本質，多係發生於瞬間，通
      常需由當場執行取締違規公務員之認識及判斷，且必須為
      立即取締作為，此為達成維持交通秩序目的所必要。且依
      道路交通管理處哥條例之規定，此種立即性之舉發違規，
      需依警員之認知判斷，並無必須另有其他積極證據佐證，
      始構成處分要件之規定，此係因執行職務之公務員，通常
      多具有一定之考選資格與專業訓練，且其執法之對象係不
      特定之大眾，經立法政策考量結果，原則上執法人員立場
      具有客觀、公正與公平之特質，而無故意偏頗之虞。」
（二）查警原目睹原告紅燈迴轉之違規行為，並以舉發員警職務
      報告書(交通申訴案件調查表)略以：「…當時職駕車超越
      車道停止線時，職見燈號為黃燈，待巡邏車到路口中央時
      ，燈號變為紅燈，職便檢視車内照後鏡看後方車輛，清楚
      看見申訴人之車輛於紅燈後才駕車越過停止線，警用車在
      前，申訴人之車輛行駛於警用車後方有一小段距離，本就
      不一定會和警用車越過停止線時同一號誌…」，依前開臺
      北高等行政法院102年度交上字第160號裁定意旨，上開證
      述應可作為本件之舉發證據；至原告稱其無闖紅燈之違規
      行為，其應就此等主張負舉證責任。
（三）末按行政罰法第7條第1項規定：「違反行政法上義之行為
      非出於故意或過失者，不予處罰」，因此，不論違規行為
      人係故意或過失而違反道路交通管理處罰條例第53條行政
      法上義務之行為，均應予處罰。本案原告駕駛機車，應遵
      守號誌不得於紅燈時迴轉，查原告行經上開路段，已如前
      述，惟其於明知號誌顯示燈號時，仍穿越路口左轉，核屬
      主觀上之故意無誤，已然甚明。
（四）再者，原告既為合法考領汽車駕駛執照之人，有汽車車籍
      查詢資料及駕駛人基本資料為憑，其對上述規定應知之甚
      詳，並應確實遵守。是原告前揭所述，無非單方所執之詞
      ，委無足取。被告並聲明：駁回原告之訴。
四、本院之判斷：
（一）按汽車行駛至交岔路口，其行進、轉彎，應遵守燈光號誌
      ，道路交通安全規則第102條第1項第1款定有明文。又汽
      車駕駛人，行經有燈光號誌管制之交岔路口闖紅燈者，處
      1,800元以上5,400元以下罰鍰；汽車駕駛人有違反同條例
      第53條規定之情形者，除依該條處罰鍰外，並予記違規點
      數3點，道路交通管理處罰條例第53條第1項、第63條第1
      項第3款分別定有明文。次按「有關『闖紅燈』行為之認定
      ，於道路交通管理處罰條例中並未見相關解釋，另依道路
      交通標誌標線號誌設置規則第170條第1項規定：『停止線
      用以指示行駛車輛停止之界線，車輛停止時，其前懸部分
      不得伸越該線』及同規則第206條第1項第5款(一)規定：『
      車輛面對圓形紅燈表示禁止通行，不得超越停止線或進入
      路口』，若據此認定超越停止線即為闖紅燈，則一般大眾
      恐難以接受，亦非道路交通管理處罰條例當初立法精神。
      故為促使駕駛人回歸對標線之認知，同時兼顧執法技術層
      面與大眾接受程度，茲將面對圓形紅燈時超越停止線或闖
      紅燈之認定敘述如後：(一)車輛面對圓形紅燈時仍逕予穿
      越路口至銜接路段，含左轉直行、迴轉及右轉（有關紅燈
      右轉行為部份，已為道路交通管理處罰第53條第2項所另
      外規範處罰，此部份函釋應不再適用，特附此敘明）即視
      為闖紅燈之行為。(二)有繪設路口範圍者：車輛無視於紅
      燈警示，有穿越路口之意圖，而車身已伸入路口範圍亦視
      同闖紅燈；若僅伸越停止線而未達路口範圍者，則視為不
      遵守標線指示。(三)無繪設路口範圍者：以車輛無視於紅
      燈號誌，而有穿越路口之企圖，其車身並已伸越停止線並
      足以妨害其他方向人（若有行人穿越道）、車通行者亦以
      闖紅燈論處；若僅車身伸越停止線則以不遵守標線指示視
      之。(四)目前交岔路口已繪設網狀黃線區者暫以該範圍視
      作路口」，此有交通部82年4月22日交路字第009811號函
      釋在案，上開函釋，核屬交通部基於主管權責，就法令執
      行層面所為之解釋，與法律之本旨並無違誤，亦未抵觸母
      法，依法自得予以援用。
（二）再按違反道路交通管理事件統一裁罰基準及處理細則第1
      條規定：「本細則依道路交通管理處罰條例第92條第4項
      規定訂定之」、第2條第1項、第2項規定：「處理違反道
      路交通管理事件之程序及統一裁罰基準依本細則之規定辦
      理。前項統一裁罰基準，如附件違反道路交通管理事件統
      一裁罰基準表」，核上開統一裁罰基準及處理細則之規定
      ，就其立法目的及功能，乃為防止處罰機關枉縱或偏頗，
      依道路交通管理處罰條例第92條第4項所授權交通部會同
      內政部訂定「違反道路交通管理事件統一裁罰基準及處理
      細則」及其附件「違反道路交通管理事件統一裁罰基準表
      」，用以維持裁罰之統一性與全國因違反道路交通管理事
      件受處罰民眾之公平，不因裁決人員不同，而生偏頗，寓
      有避免各監理機關於相同事件恣意為不同裁罰之功能，並
      非法所不許，於憲法上保障人民財產權之意旨並無牴觸（
      此並有司法院釋字第511號解釋意旨理由足資參照），並
      無違反法律保留原則。再依本件違規行為時點之違反道路
      交通管理事件統一裁罰基準表記載，小型車駕駛人行經有
      燈光號誌管制之交岔路口闖紅燈，於期限內繳納或到案聽
      候裁決者，應處罰鍰2,700元，並記違規點數3點。核此規
      定，既係基於母法之授權而為訂定，且就違反道路交通管
      理事件統一裁罰基準及處理細則附件所示統一裁罰基準表
      中有關道路交通管理處罰條例第53條第1項之裁罰基準內
      容（基準表就不同違規車種，其可能衍生危害交通安全之
      輕重不同，而區分有機車、小型車、大型車，並就其是否
      逾越於期限內繳納或到案聽候裁決之期限不同，分別裁以
      不同之罰鍰標準，其衍生交通秩序危害，既不相同，分別
      處以不同之罰鍰，符合相同事件相同處理，不同事件不同
      處理之平等原則），並未牴觸母法，是被告自得依此基準
      而為裁罰。　　
（三）本件如事實概要所述之事實，除後開兩造之爭執點外，餘
      為兩造所不爭執，且有系爭舉發通知單（本院卷第55頁）
      、原處分書及送達證書（本院卷第67、69頁）、舉發機關
      110年9月7日基警四分五字第1100411547號函（本院卷第5
      7頁）、110年5月31日基警四分五字第1100407239號函（
      本院卷第61頁）、舉發員警交通申訴案件調查表（本院卷
      第63頁），堪認為真實。惟依原告上開主張及被告之答辯
      意旨，本件兩造主要之爭執點，厥在於：原告駕駛系爭汽
      車，於上開時、地，是否有闖紅燈之違規行為事實？
（四）本件依證人即基隆市警察局第四分局安樂分駐所舉發員警
      鄭鈺彣到庭證述「我當時開警車，我們在迴車道的時候，
      我們到入口還是黃燈，而我們到路口中間，看到燈號變了
      ，我是看車內的後照鏡，燈號轉為紅燈後，後方的汽車才
      越過停止線，所以我們才攔停該車」、「（問？當時違規
      的車輛、警車行車的方向是否可以用紅筆於本院卷第65頁
      畫出（提示本院卷第65頁））。證人現場繪製」、「（問
      ？提示本院卷第65頁，所標示員警目睹違規位置以及違規
      車輛自後方超越停止線闖紅燈，是否就是當時警車在先通
      過路口時，後方系爭汽車闖紅燈之情況）是的」、「（問
      ？系爭路口是否為基隆市安樂區麥金路、安樂路二段之交
      叉路口）是的」、「（問？你是否是透過後照鏡看到系爭
      汽車確實通過路口時，路口已為紅燈時，才越過停止線闖
      紅燈）是的」、「（問？你看到系爭汽車在警車後方通過
      路口時，是否確實透過後照鏡目睹系爭汽車通過路口時的
      紅燈燈號）我先到路口，我往我的上方看，看到紅燈才看
      後照鏡，後方的系爭汽車才通過停止線」等語（本院卷第
      90-91頁），並與其製作交通申訴案件調查表（本院卷第6
      3頁）所記載之情節大致相符。本件舉發員警既係其親眼
      目睹原告駕駛系爭汽車於基隆市安樂區麥金路、安樂路2
      段之交岔路口，該路口號誌已轉換為紅燈，仍繼續行駛越
      過停止線進入路口而闖紅燈行為事實，應無視線誤判之可
      能性。而依現行法律規定，行政法院處理交通事件，並不
      限於科學儀器所採證據，惟仍須就事件所涉相關證據資料
      ，包括供述及非供述證據，依據證據法則，憑以認定行為
      人交通違規行為之有無，此乃因交通違規事件之特性，行
      為態樣甚多，復不乏瞬間稍縱即逝之違規行為，亦不易即
      時利用科學儀器，取得證據資料。舉發機關之員警係親眼
      見聞違規經過，並基於公務以載明違規事實之公文書或為
      證人到庭作證之證言，仍不失為認定交通違規事實有無之
      證據方法。況員警舉發交通違規行為，係依道路交通管理
      處罰條例授權所為之職權行使。而汽機車駕駛人違規行為
      之取締，揆其行為本質，多係發生於瞬間，通常需由當場
      執行取締違規公務員之認識及判斷，必須為立即取締作為
      ，此為達成維持交通秩序目的所必要。且依道路交通管理
      處罰條例之規定，此種立即性之舉發違規，需依員警之認
      知判斷，並無必須另有其他積極證據佐證，始構成處分要
      件之規定，此係因執行職務之公務員，通常多具有一定之
      考選資格與專業訓練，且其執法之對象係不特定之大眾，
      經立法政策考量結果，原則上執法人員立場具有客觀、公
      正與公平之特質，而無故意偏頗之虞。復參酌舉發員警身
      為執法人員與原告並不相識、亦無任何仇隙，或有何糾葛
      之利害關係，復係本於職權而製作報告書（案件調查表）
      或作證，殊無甘冒偽造文書或偽證罪責，故為虛偽情事誣
      陷不利於原告之必要與事理，又現今影音資訊科技發達，
      各種錄音、錄影器材容易取得，且資訊流通甚為方便快速
      ，員警於舉發時，倘確有故為取得績效而誣陷他人違規，
      任意予以舉發，而社會上正義之士亦頗有人在，易於容有
      遭人舉證提報，而自陷於偽造公文書或偽證罪責之重大風
      險中，基於偽造公文書或偽證罪重大刑責與為取得此交通
      事件舉發績效相比，風險成本甚高，舉發員警應無甘冒此
      風險故為偽造公文書或偽證；本院復查無任何證據足資證
      明舉發機關或舉發員警有何捏造事實違法取締之不法情事
      ，則應認舉發員警本其維護交通秩序、安全職責所為舉發
      之違規情節，足堪採為憑信。準此，依舉發員警於本院結
      證稱親眼目睹原告於上開時地闖紅燈之違規行為事實，已
      如前述，足認舉發員警確實目睹原告有違規闖紅燈行為乙
      節，核屬實在，且舉發員警目睹且知悉原告有闖紅燈之違
      規行為，當場攔停稽查，自應本於職權予以舉發（見道路
      交通管理處罰條例第7條之2）。互核以觀，原告確實有闖
      紅燈之違規行為，洵可認定。
（五）再按「當事人主張事實須負舉證責任，倘其所提出之證據
      不足為主張事實之證明，自不能認其主張之事實為真實」
      ，改制前行政法院36年判字第16號著有判例，此一判例與
      現行行政訴訟法第236條、第136條準用民事訴訟法第277 
      條（當事人主張有利於己之事實者，就其事實有舉證之責
      任。但法律別有規定，或依其情形顯失公平者，不在此限
      。）之意旨相符，仍得引用。再按行政法院應依職權調查
      事實關係，不受當事人主張之拘束；行政法院於撤銷訴訟
      ，應依職權調查證據，行政訴訟法第125條第1項、第133 
      條前段分別定有明文，是行政法院在審理案件時應盡闡明
      義務，使當事人盡主張事實及聲明證據之能事，並盡職權
      調查義務，以查明事實真相，避免真偽不明之情事發生，
      惟如已盡闡明義務及職權調查義務後，事實仍真偽不明時
      ，則作舉證責任之分配，使應負舉證責任之人負擔該不利
      之結果（參照最高行政法院94年度判字第58號判決）。亦
      即行政法院就應依職權調查證據之事件，僅係免除行政訴
      訟當事人之主張責任（即所謂主觀舉證責任），並非免除
      當事人之舉證義務（所謂客觀舉證責任），亦即待證事實
      陷於不明時，當事人仍應負擔不利益之舉證責任分配，此
      依行政訴訟法第237條之9第1項之規定，於交通裁決事件
      訴訟程序亦準用之」。本件被告主張：原告有闖紅燈之違
      規行為乙節，業經證人即舉發員警到庭具結證明如上，核
      非無據。則原告就其主張並未闖紅燈亦即否認舉發員警之
      證言之真正等語，即屬有利於己之事實，惟原告並未確實
      提出其他任何積極證據或證據方法足資佐證或供調查，復
      查無積極可得為佐證之證據，則原告所為上開主張該等事
      實乃陷於真偽不明，故作舉證責任之分配，仍應由原告負
      擔不利益之結果，既乏積極證據足以證明舉發員警所為上
      開之證言不可採信，亦即難認原告此部分之主張為真實，
      自無從為有利於原告之認定。
（六）再按不論係攔截製單舉發或依道路交通管理處罰條例第7
      條之2第1項第1款規定逕行舉發，同條例均未規定闖紅燈
      違規行為之舉發，必須以「科學儀器取得證據資料證明其
      行為違規」為要件。再者，此種立即性之舉發交通違規，
      需依警員之認知判斷，殊無必須另有其他積極證據佐證，
      始構成處分要件之規定，至為明確。此外，依道路交通管
      理處罰條例第7條之2第1項「逕行舉發」之規定，亦無一
      律以「科學儀器取得證據資料證明其行為違規」為要件之
      規定。亦即，以「逕行舉發」之方式尚得以警員所見之內
      容為證據（如同條項第1款之「闖紅燈」），遑論「攔截
      製單舉發」係警員目視後當場攔停製單，道路交通管理處
      罰條例更無規定必須以「科學儀器取得證據資料證明其行
      為違規」為要件，其理甚明。是本件舉發員警舉發原告闖
      紅燈之違規行為，自無應提出科學儀器取得證據資料證明
      （如違規照片、蒐證影像或監視器畫面）之必要要件，則
      本件舉發員警未在當場以科學儀器明確取證（如違規照片
      或蒐證影像），並無違法之情，則本件舉發程序自無重大
      明顯瑕疵之情，自可認定。
五、綜上所述，原告主張，尚難採信。則原告於上開時、地，駕
    駛系爭汽車行經有燈光號誌管制之交岔路口闖紅燈之違規行
    為，核屬明確。從而，被告依道路交通管理處罰條例第53條
    第1項、第63條第1項（第3款）及裁罰基準及處理細則之規
    定，裁處原告如原處分所示，於法並無違誤。原告猶執前詞
    指摘原處分不當，訴請撤銷原處分，尚乏依據，為無理由，
    應予駁回。
六、本案事證已臻明確，兩造其餘攻擊及防禦方法，均與本件判
    決結果不生影響，爰不一一論述，併予敘明。
七、本件第一審裁判費為300元，及證人之日旅費600元，依法應
    由敗訴之原告負擔。又裁判費係由原告預納，此有本院收據
    一件在卷可稽，及證人日旅費由被告預納，依行政訴訟法第
    237條之8第1項規定，法院為裁判費用之裁判時，應確定其
    費用額；而其立法理由在於為免交通裁決事件之當事人於判
    決確定後另行聲請確定訴訟費用之勞費，爰參考民事訴訟法
    第436條之19規定，明定本條。從而確定費用額之方法，應
    依同法第237條之9、第236條、第104條規定準用民事訴訟法
    第93條規定。因之原告應賠償給付被告600元，爰確定第一
    審訴訟費用額如主文第2項所示。
八、據上論結，本件原告之訴為無理由，依行政訴訟法第98條第
    1項前段、第237條之8第1項、第237條之9、第236條、第104
    條、民事訴訟法第93條，判決如主文。 　　　　
中　　華　　民　　國　　110 　年　　11　　月　　30　　日
　　　　　　　　　行政訴訟庭　法　官　范智達
上為正本係照原本作成。
如不服本判決，應於判決送達後20日內，向本院提出上訴狀並表
明上訴理由（原判決所違背之法令及其具體內容或依訴訟資料可
認為原判決有違背法令之具體事實），其未載明上訴理由者，應
於提出上訴後 20 日內向本院補提理由書（上訴狀及上訴理由書
均須按他造人數附繕本，如未按期補提上訴理由書，則逕予駁回
上訴），並應繳納上訴裁判費新臺幣 750 元。
中　　華　　民　　國　　110 　年　　11　　月　　30　　日
　　　　　　　　　　　　　　　書記官　蔡凱如
訴訟費用計算書
項　　　　目　　　　　　　金　額（新臺幣）　　備　註
第一審裁判費　　　　　　　　300元
第一審證人日旅費　　　　　　600元
合        計　　　　　　　　900元